高雄高等行政法院判決
　　　　　　　　　　　　　　　　　　 96年度訴字第00074號
　　　　　　　　　　　　　　　.
原　　　告　中央健康保險局
代　表　人　甲○○
訴訟代理人　歐陽志宏　律師
被　　　告　乙○○
訴訟代理人　石繼志　　律師
　　　　　　邱超偉　　律師
上列當事人間因返還公法上不當得利事件，原告提起行政訴訟。
本院判決如下：
    主  文
被告應給付原告新台幣壹佰零柒萬肆仟貳佰陸拾肆元，及自民國
九十六年二月一日起至清償日止，按週年利率百分之五計算之利
息。
訴訟費用由被告負擔。
    事  實
壹、事實概要：
    緣被告於屏東縣恆春鎮○○路8號，設立「永安物理治療所
    」（代號：0000000000），任負責物理治療師，並於民國（
    下同）92年5月22日與原告簽立全民健康保險特約醫事服務
    機構合約，約定有效期間自92年5月14日起至94年5月13日止
    ，惟因被告至95年6月29日起即辦理歇業，原告乃予終止合
    約。而被告所申報之醫療服務費用，經原告審核結算結果，
    ，計溢付93年第1季至95年第2季醫療服務費用新台幣（下同
    ）1,074,264元，經原告向被告催繳未獲返還，原告乃依行
    政訴訟法第8條規定，提起本件行政訴訟。
貳、兩造聲明：
一、原告聲明：被告應給付原告1,074,264元及自起訴狀繕本送
    達之翌日起至清償日止按週年利率百分之5計算之利息。
二、被告聲明：原告之訴駁回。
參、兩造之爭點：
甲、原告主張之理由：
一、按「保險醫事服務機構如期申報之醫療服務點數，無第4條
    第2項所列情事者，保險人應依下列規定辦理暫付事宜：．
    ．：四、保險醫事服務機構當月份申報之醫療服務點數，經
    保險人審查後，其核定金額低於暫付金額時，保險人應於下
    次撥付醫療服務費用中抵扣，如醫療服務費用不足抵扣者，
    保險人應予追償。」全民健康保險醫事服務機構醫療服務審
    查辦法（下稱審查辦法）第7條第4款但書著有規定。經查，
    原告已依審查辦法，計付永安物理治療所申請93年至95年之
    醫療費用，並已將款項匯給被告。嗣經原告點值計算差額，
    核計被告所負責之永安物理治療所應追扣點值計算差額計1,
    074,264元（93年及94年差額1,064,670元，95年差額9,594
    元）。次查，被告已於95年6月29日終止兩造間之醫療服務
    契約，以致原告無從撥付以抵扣上揭溢付之醫療費用。嗣經
    原告於95年9月8日發函通知被告繳還溢付金額，惟均不獲置
    理。依審查辦法之規定，可知健保制度係採先付後審制度，
    各醫事服務機構雖於受領原告暫付之醫療費用時具有法律上
    原因，惟如經審核完竣認有溢付之情事，依前揭審查辦法之
    規定，應認該給付之法律上原因嗣後已不存在，且致原告受
    有溢付醫療費用之損害，受領人即被告自應返還此一公法上
    之不當得利。
二、原告主張本件起訴之請求權基礎，係根據兩造之合約規定及
    公法上不當得利之法律關係請求被告返還溢付之醫療費用，
    謹將理由說明如次：
（一）按「甲乙雙方（甲方指原告，乙方指被告）應照健保法、
      健保法施行細則、全民健康保險醫事服務機構特約及管理
      辦法、全民健康保險醫療辦法、全民健康保險醫事服務機
      構醫療服務審查辦法、其他法令及本合約規定辦理全民健
      康保險醫療。」兩造所簽訂之合約第1條訂有明文。從而
      全民健康保險之相關法令皆為雙方合約之一部分。而甲乙
      雙方辦理本保險醫療給付事宜，應依據中央衛生主管機關
      核定之醫療費用支付制度，支付標準等規定辦理，兩造所
      簽訂之合約第11條訂有明文。及按上揭醫療服務審查辦法
      第7條第4款但書之規定。則本件經原告依93第1季至95年
      第2季等年度點值計算差額後，認被告所負責之永安物理
      治療所應追扣差額1,074,264元，原告自得依上開合約之
      規定為基礎，請求被告返還上開差額。
（二）另查公法上不當得利返還請求權與民法上不當得利返還請
      求權相類似，意指請求返還因欠缺法律上原因所獲得之公
      法上權利，其構成要件非在針對國家公權力所造成財產上
      損害之賠償，純係以欠缺法律上原因所造成之財產上變動
      ，請求回復其財產狀況。從而本件被告既有溢領款項，致
      原告受有損害，則原告自得據公法上不當得利之法律關係
      為基礎，請求被告給付。而此亦為台北高等行政法院94年
      度簡字第201號判決所持之見解。從而，被告認上揭審查
      辦法第7條第4款之規定，並非本件原告起訴之請求權基礎
      ，核諸上開之說明暨實務上之見解，顯有誤會。
三、本件原告請求被告返還之醫療費用，其公法上請求權之時效
    應係5年時效，而非2年時效。被告主張依兩造合約第13條第
    4項規定：「自甲方受理乙方之申請費用案，申復案起逾2年
    者，其醫療服務費用甲方不應追扣」，而主張2年時效抗辯
    云云，然查：
（一）醫事服務機構向原告申報醫療費用，均係以「點數」申報
      ，此由系爭合約第12條規定：「甲乙雙方關於本保險醫療
      費用之申請期限、申報應檢具書表、暫付成數、暫付日期
      、核付、停止暫付、停止核付、申請案件之資料補件及申
      復等作業，應依『審查辦法』相關規定辦理」。審查辦法
      第4條：「保險醫事服務機構向保險人申報醫療服務『點
      數』，應檢具下列文件：一、醫療服務『點數』申報總表
      。二、醫療服務『點數』清單。．．．。」第6條規定：
      「保險醫事服務機構申報醫療服務『點數』，逾前條之申
      報期限2年者，保險人應不予支付。保險醫事服務機構申
      報之醫療服務『點數』，未有全民健康保險醫事服務機構
      特約及管理辦法第33條、第34條及第35條規定之情事者，
      自保險人受理申報醫療服務案件、申復案件之日起逾2年
      者，保險人不應追扣。．．．。」可知有關醫療費用之申
      報，均係以「點數」申報無疑。
（二）次按「點數」與「點值」為不同之概念，依審查辦法第7
      條規定：「保險醫事服務機構如期申報之醫療服務『點數
      』，無第4條第2項所列情事者，保險人應依下列規定辦理
      暫付事宜：一、未有核付紀錄或核付紀錄未滿3個月者，
      暫付9成。二、核付紀錄滿3個月以上者，以最近3個月核
      減率之平均值為計算基準，其暫付成數。三、暫付金額依
      每點以1元計算，計算至百元，百元以下不計。實施總額
      預算部門之保險醫事服務機構，暫付之每點金額，以最近
      3個月預估平均『點值』計算，計算至百元，百元以下不
      計。其他交付機構暫核付作業適用之預估點值，比照西醫
      基層總額部門之預估點值計算。但每點暫付金額仍以不高
      於1元為限。．．．。」準此，原告辦理暫付時，係依院
      所申報之點數，及依上開第3款規定之點值計算暫付之金
      額（亦即「點數」乘以「點值」等於暫付金額）。
（三）是以，依兩造合約第13條第4項規定：「自甲方受理乙方
      之申請費用案，申復案起逾2年者，其醫療服務費用甲方
      不應追扣。」所規範者係針對醫療服務點數之申報、暫付
      或核付。此從合約第13條第1項「乙方申請支付醫療費用
      ，應於次月20日前檢附第12條第1項所列文件」即明，蓋
      第12條所列之文件均是規範所謂之醫療服務點數。此醫療
      服務點數係指醫事服務機構每月依規定申報之服務點數，
      保險人即原告於收到醫事服務機構每月依規定申報服務點
      數之文件後，應依規定先行辦理暫付，並於受理申請文件
      後之60日內核定，此為審查辦法第8條及第10條所規定，
      原告於受理醫事服務機構所申報之資料後，即依審查辦法
      第3章規定進行程序審查及專業審查，若有違反審查辦法
      第14條及第15條之規定者，應不予支付該項費用，亦即追
      扣其所申報之服務點數，可知該條係規範服務點數之申報
      。
（四）故而，所謂點值結算之追扣，並非直接追扣其所申報之服
      務點數，係因於結算時，結算之金額低於原核定之金額，
      保險人應於保險醫事服務機構之醫療服務費中扣抵，醫療
      服務費用不足扣抵者，保險人應予追償。是以兩造合約第
      13條第4項所規定之2年並不涉及點值結算之追扣、補付。
      因此，本件點值結算之追扣、補付，並不受2年之限制。
      再者，於醫療費用採總額預算之架構下，因總額結算其每
      點服務點數應給付之點值，而產生對醫療院所先前所溢領
      之核定醫療費用，是其法律性質為公法上不當得利之請求
      權，依行政程序法第131條第1項規定：「公法上之請求權
      ，除法律有特別規定外，因5年間不行使而消滅。」是以
      ，本件總額點值結算之追扣，其時效應為5年。
四、次查，本件原告起訴所請求之金額，業已扣除被告所主張有
    「93年專款專用未支用款」997,221元、「93年醫院總額SAR
    S歸墊款分配金額」1,161,676元，此從原告所提出彙整表中
    之記載亦明，則原告何來有損害被告權益之行。又按，甲乙
    雙方辦理本保險醫療給付事宜，應依據中央衛生主管機關核
    定之醫療費用支付制度、支付標準等規定辦理，兩造所簽訂
    之合約第11條訂有明文。從而本件原告既係依據兩造合約所
    規定之衛生主管機關所規定之點值，核算被告所申報之醫療
    服務點數之費用，此亦當為被告簽訂合約時所明知，核與被
    告所抗辯之合約第25條規定無涉。
五、按「實施總額預算部門之保險醫事服務機構，申報之醫療服
    務點數其每點支付金額之計算，以當季結束後第3個月月底
    前核定之當季及前未核定季別之醫療服務點數計算為原則，
    但得考量核付進度調整結算日期。」審查辦法第10條之1著
    有規定。而依據上述規定，若醫療院所於規定期限內以電子
    資料申報各月分健保醫療點數，原告於15日內辦理暫付，並
    於受理申請文件之日起60日內以最近1季結算每點支付金額
    先行核定，俟當季點值結算後，再辦理院所追扣補付作業。
    謹將總額結算之法源及93年、94年醫院總額點值結算，及原
    告辦理過程說明如下：
（一）原告是依法執行總額支付制度預算之暫付及結算事宜：
      按全民健康保險法（下稱全民健保法）第49條規定，全民
      健康保險醫療費用協定委員會（下稱費協會）應於年度開
      始前3個月前，在第47條行政院核定之醫療給付費用總額
      範圍內，協定本保險之醫療給付費用總額及其分配方式，
      報請主管機關核定。第50條規定，保險醫事服務機構應依
      據醫療費用支付標準及藥價基準，向保險人申報其所提供
      之醫療服務之點數及藥品費用。保險人應依分配後之醫療
      給付費用總額經其審查後之醫療服務總點數，核算每點費
      用，並按審核後之點數，核付其費用。及審查辦法第10條
      、第10條之1規定。若醫療院所於規定期限內以電子資料
      申報各月分健保醫療點數，原告於15日內辦理暫付，並於
      受理申請文件之日起60日內以最近1季結算每點支付金額
      先行核定，俟當季點值結算後再辦理院所追扣補付作業。
（二）原告依規定暫付醫療費用予包括被告在內之醫療院所後，
      醫院總額因總額架構問題，經原告與醫院代表多次討論達
      成共識後，確認各季點值，惟為避免因點值確認後，追扣
      之醫療費用影響醫院財務調度，93年及94年點值結算後，
      追扣補付併配合93年醫院總額挹注經費撥付辦理。
  １、93年：(1)93年第1季點值：自93年3月起各層級醫院對費協
      會協定門住診55分之45之分配方式有不同見解，93年7月
      台灣醫院協會提出新的門住診分配方案，原告多次與該會
      溝通討論及提供模擬資料，惟至93年12月仍無法提出可供
      執行之具體結論。(2)93年第1季點值於93年12月22日「醫
      院總額支付委員會」第20次會議、第2至4季點值於94年8
      月25日第24次支付委員會議確認，會中並決議「93年各季
      醫院總額結算作業，將依全民健保法第50條規定辦理，至
      點值結算後產生之追扣補付作業，將嗣93年醫院總額挹注
      經費撥付方式定案後，併案辦理追扣補付事宜。」(3)有關
      93年各季醫院總額結算之追扣補付作業，依據「醫院總額
      支付委員會第24次會議」決議，將嗣93年醫院總額挹注經
      費投付方定。
  ２、94年：(1)醫界對於94年地區門住診合併單一預算有不同解
      讀，至94年7月8日費協會103次會議始確認，並於94年8月
      12日費協會104次會議確認操作型定義，原告依據該次會
      議進行資訊需求訪談。(2)94年上半年之各項定義於94年8
      月25日第24次支付委員會議報告94年第1季結算尚待解決
      事項，並提出建議，依據結論進行94年第1季點值結算資
      訊需求。(3)94年第1、2季點值於94年11月10日第25次支付
      委員會第27次委員會議確認、第3季於95年2月23日醫院總
      額支付委員會第27次委員會議確認、第4季於95年4月27日
      醫院總額支付委員會第28次委員會議確認在案。上述會議
      同時決議，結算之追扣補付作業併同SARS等挹注款辦理追
      扣補付事宜。而SARS等挹注款分配方式，於95年4月17日
      奉行政院衛生署核定分配方式，並立即計算各醫院之分配
      金額，而原預定於95年5月即執行追扣補付作業，又考量5
      月為報稅月份，故原訂於95年6月23日進行帳務處理。6月
      16日因醫界反映核對報表需要時間故而發函延至7月24日
      （7月23日為星期日）執行。
  ３、從而，依上開之說明，原告是基於依法行政並兼及被告之
      利益之情況下，始為本次93年及94年點值追扣之作業程序
      ，並非是如被告所抗辯有何違反信賴保護原則之情事。又
      93年度、94年度各季點值，係由醫院總額支付委員會召集
      包括被告屬中華民國物理治療師公會全國聯合會在內等代
      表，所共同確認。
六、又原告所提交付機構預算收入計算過程明細表中有關（D）
    清單部分負擔所載之數字，為申報醫療服務點數之內容一部
    分。經查：「保險對象應自行負擔門診或急診費用之百分之
    20」「前項保險對象應自行負擔之費用，主管機關於必要時
    ，得依各級醫療院、所前1年平均門診費用及前項所定比率
    ，規定以定額方式收取，並每年公告其金額」全民健保法第
    33條第1項、第2項分別定有明文。且同法第38條第1項，亦
    規定保險對象依第33條規定應自行負擔之費用，應向保險醫
    事服務機構繳納，可知計算過程明細表中有關（D）清單部
    分負擔所載之數字，確實為申報醫療服務點數之內容一部分
    。
七、原告所主張追扣之年度是自93年起至95年第2季為止，追扣
    之金額為1,074,264元，就計算過程明細表中所載之金額，
    如何判讀，茲於此舉例說明之：
（一）以被告於93年4月份「93年第2季」所申報之醫療服務點數
      為例（參見被告93年4月份計算過程明細表），其所申報
      之醫療服務點數總共為262,430點（註：即E欄所示之數額
      ），其中本區（註：即保險對象所投保之單位，其所在位
      於高屏分局）就醫之點數為218,363，而跨區就醫之點數
      為44,067（註：所謂跨區就醫係指保險對象至非投保單位
      所在分局之醫療院所就醫，而其費用由原投保單位所在分
      局支付，即過程表所示載有台北之欄位），而於斯時，原
      告是依審查辦法第10條之規定，暫以每點1元，支付被告
      當月所申報之醫療服務點數，亦即被告於93年4月份所申
      報之醫療服務點數為262,430，原告所屬高屏分局於扣除
      清單部份負擔之金額23,050元（即D欄所示）後，便暫付
      239,380元予被告。
（二）從而，被告於93年4月份，所受領之醫療費用總額即為262
      ,430元（計算式：239380元＋23050元＝262430元）。
（三）嗣於點值確定之後，計算追扣之金額時，會因保險對象是
      否跨區就醫而異其點值，如是屬跨區就醫者，每點支付金
      額以保險對象就醫地區之前一季每點支付金額計算，此乃
      依88年9月30日全民健康保險基層西醫門診總額支付制度
      推動小組第1次會議討論事項提案辦理。準此，被告於93
      年4月份所受領之醫療費用，其中跨區就醫之醫療費用為
      44,067元（註：即E欄所示台北之金額），其點值經確定
      後，是以保險對象就醫地區即高屏分局之前一季每點支付
      金額計算，而高屏分局於93年第1季之點值為0.00000000
      （被告93年1月份計算過程明細表），從而被告於93年4月
      份之跨區就醫實質收入應僅為11,438.8669元，至於本區
      就醫之醫療費用為218,363元（註：即E欄所示高屏之金額
      ），其點值經確定後，高屏分局於93年第2季之點值為0.0
      0000000，從而被告於93年4月份之本區就醫實質收入應僅
      為63,434.9210元，二者合計為74,873.7879元（註：即I
      所示之數額），則被告當月所應追扣之金額為187,556元
      ，即計算表所載（S）欄所示之計算式及金額。
八、本件原告點值追扣範圍，之所以以計算過程明細表中E欄所
    示之金額為準，係因E欄所示之醫療服務點數，即為被告當
    月向原告所屬分局申報之醫療服務總點數，只不過其中有包
    括所謂保險對象之自行負擔部分，而已由保險對象直接交給
    保險醫事服務機構即被告（註：有關保險對象所應分擔之費
    用部份，其比率分別規定於全民健保法第33條及35條；而保
    險對象所應自行負擔之費用，應向保險醫事服務機構繳納之
    依據為全民健保法第38條第1項）。故不得認點值追扣之範
    圍，僅包括計算過程明細表中C欄所示之核定點數。且若有
    補付之情況時，亦係以E欄所示之醫療服務點數為準，而非
    僅以包括計算過程明細表中C欄所示之核定點數為基礎。
乙、被告主張之理由：
一、原告之請求無法源依據：
（一）審查辦法第7條所規定者，係指保險醫事服務機構（即被
      告）如期申報之醫療服務點數，保險人（即原告）應依申
      報服務點數辦理暫付及核付事宜，如保險醫事服務機構當
      月份申報之醫療服務點數，經保險人審查後，其核定金額
      低於暫付金額時，保險人應於下次應撥付醫療服務費用中
      抵扣，如醫療服務費用不足抵扣者，保險人應予追償等意
      旨而言。故並非指點值計算差額應追扣之事宜，原告指依
      審查辦法第7條第4款之規定，而向被告請求追扣93年及94
      年度點值計算之差額云云，顯屬無據。再經遍觀93年及94
      年度施行之審查辦法，亦無醫療服務費用經保險人核定支
      付後，再須計算點值差額追扣之規定，原告於95年9月8日
      始發函與被告稱欲追扣之點值計算差額，恆無法源依據，
      並有違信賴保護原則。原告所舉台北高等行政法院94年度
      簡字第201號判決內容，係原告主張關於「醫療服務點數
      」暫付後，與核定金額不符之追償事宜，亦屬點數結算後
      之請求，與點值無關。況且該件判決之被告自始至終未作
      答辯，亦未為任何聲明及陳述，故行政法院僅依原告一造
      之主張而為判決，未有任何攻防判斷。是該判決雖判原告
      勝訴，但並不具參考價值。
（二）次按審查辦法第3條第2項規定：「前項所稱醫療服務申報
      及支付包括醫療服務點數申報、暫付、抽樣、核付及申復
      等程序。」及第8條第1項規定：「保險醫事服務機構於第
      5條規定期限內申報，保險人應於收到申報文件之日起，
      依下列期限暫付：一、電子資料申報者：15日內。二、書
      面申報者：30日內。」及第10條第1項規定：「保險醫事
      服務機構送核、申復、補報之醫療服務案件，保險人應於
      受理申請文件之日起60日內核定，屆期未能核定者，應先
      行全額暫付。」足見，保險人對於保險醫事服務機構依規
      定申報醫療服務之案件，其暫付、核付均有一定期限之限
      制，而被告於93年及94年申報之醫療服務案件，均已經過
      原告暫付及核付之程序而支付醫療服務費用定案，豈容於
      事後95年9月原告再片面要求被告就已核定支付之93年及
      94年度案件，稱有溢付而追扣？依行政程序法第8條規定
      ：「行政行為，應以誠實信用之方法為之，並應保護人民
      正當合理之信賴。」已明確宣示誠信原則應適用於行政機
      關的各項行政行為，本件原告與被告締結之行政契約當然
      亦有其適用。
（三）按原告亦自承「點數」與「點值」為不同之概念，因此其
      依審查辦法第7條規定：「保險醫事服務機構如期申報之
      醫療服務『點數』，無第4條第2項規定所列情事者，保險
      人應依下列規定辦理暫付事宜：一、未有核付紀錄或核付
      紀錄未滿3個月者，暫付9成。二、核付紀錄滿3個月以上
      者，以最近3個月核減率之平均值為計算基準，其暫付成
      數如附表1。三、暫付金額依每點以1元計算，計算至百元
      ，百元以下不計。實施總額預算部門之保險醫事服務機構
      ，暫付之每點金額，以最近3個月預估平均『點值』計算
      ，計算至百元，百元以下不計。其他交付機構暫核付作業
      適用之預估點值，比照西醫基層總額部門之預估點值計算
      。但每點暫付金額仍以不高於1元為限。．．．。」而稱
      其中第3款即有規定依點值計算暫付金額云云。惟查，原
      告於準備書狀所舉之審查辦法第7條，係於95年2月9日始
      修正公布之條文，並非本件追扣93年及94年度醫療服務費
      用應適用修正前之當時條文規定。依當時施行之審查辦法
      第7條條文，其中第3款根本沒有「點值」或「預估點值」
      之任何規定，甚至於當時施行之審查辦法全部條文，亦無
      任何有關「點值」或「預估點值」之用語，亦無可以追償
      、追扣之規定。係原告因不堪連年虧損，始於95年2月9日
      依全民健保法第52條授權主管機關（即原告）訂定審查辦
      法，而修改上開審查辦法後，始有「點值」結算及「預估
      點值」等用語，並於新修正之審查辦法第10條之1增訂：
      「實施總額預算部門之保險醫事服務機構，申報之醫療服
      務點數其每點支付金額之計算，以當季結束後第3個月月
      底前核定之當季及前未核定季別之醫療服務點數計算為原
      則，但得考量核付進度調整結算日期，點值應於結算後1
      個月內完成確認。結算時，結算金額如低於核定金額，保
      險人應於下次應撥付保險醫事服務機構之醫療服務費用中
      抵扣，醫療服務費用不足抵扣者，保險人應予追償，惟保
      險醫事服務機構有特殊困難者，得向保險人申請分期攤還
      ；結算金額高於核定金額時，保險人應予補付。」等內容
      。因此，嚴格而論，若謂原告得以點值結算後之差額再向
      保險醫事服務機構追償之法源依據，應係上開95年2月9日
      修正醫療服務審查辦法後之第10條之1規定（但該規定仍
      有侵害人民財產權之違憲爭議），惟只限於95年2月9日修
      正後發生之醫療服務費用始有適用餘地，依修正前已核定
      之93年及94年度醫療服務費用，依當時之審查辦法並無此
      規定，自不得再對之進行追償，此乃法律不溯既往之當然
      解釋。而今原告欲追償被告之93年及94年度醫療服務費用
      ，卻以修正後之醫療服務審查辦法第7條為主張，顯然於
      法無據。
二、依兩造之合約約定，原告之請求亦無理由：
（一）兩造簽訂之系爭合約第1條第1項規定：「甲乙雙方應依照
      健保法、健保法施行細則、全民健康保險醫事服務機構特
      約及管理辦法、全民健康保險醫療辦法，其他法令及本合
      約規定辦理全民健康保險醫療業務。」但於第1條第2項亦
      規定：「甲乙雙方依法得主張實體與程序之權利，不因前
      項規定而受影響。」從而，關於被告之醫療服務費用等實
      體權利，倘依本合約得主張者，自不受第1項各法令規定
      之影響。而查於本合約內並未有醫療服務費用經甲方核付
      後，再經計算點值追扣差額之規定，僅於本合約第16條有
      規定：「乙方申請之醫療服務費用（含補報），甲方應於
      收到申報文件之日起60日內完成申請費用之核付。前項申
      報案件，須補件或更正資料者，其核付日期自補件或更正
      資料送達之日起算。乙方如期申報之醫療服務費用，甲方
      未能如期於上述期限核付時，應全額暫付。俟審核完竣如
      有溢付，甲方得於乙方申報之醫療服務費用內逕予追扣。
      」等語，亦僅是針對未於60日內完成核付者，應全額暫付
      ，俟審核完竣如有溢付，甲方始得追扣作規定，而對於已
      核付完成者，則無再有經計算點值後仍可追扣之規定。查
      被告93年及94年度之醫療服務費用均已經原告核付完成，
      依本合約規定，原告實無從再於95年主張93年及94年度計
      算點值差額之追扣。
（二）再依系爭合約第13條第4項規定：「乙方申請支付醫療服
      務費用，逾越前項申請期限2年者，甲方不予核付。乙方
      之醫療服務費用如非屬違反全民健康保險醫事服務機構特
      約及管理辦法第33條、第34條、第35條及本合約第29條規
      定者，自甲方受理乙方之申請費用案、申復案起逾2年者
      ，其醫療服務費用甲方不應追扣。」是故，既曰醫療服務
      費用逾2年不應再追扣，自包括不得再以嗣後點值計算稱
      有差額而欲於2年後再追扣已核付之醫療服務費用，因倘
      被告超過2年始向原告申請支付醫療費用，原告亦可不予
      核付，雙方均受2年請求期間之限制即可知。
（三）原告雖主張兩造系爭合約第13條第4項所規定之2年時效，
      係指醫療服務「點數」而言，並不涉及點值結算之追扣，
      點值結算之追扣並不受2年之限制。以及追償點值結算後
      醫療院所溢領之醫療服務費用，法律性質為公法上不當得
      利請求權，依行政程序法第131條第1項規定公法上之請求
      權，除法律有特別規定外，因5年間不行使而消滅，是以
      本件總額點值結算之追扣，其時效應為5年云云。惟查：
  １、兩造合約第13條所規定者係醫療服務費用，並非狹隘地單
      就醫療服務點數為約定，此觀合約內容自明，尤其第13條
      第4項係就兩方之醫療服務費用約定2年之請求權消滅時效
      甚明，並不是單指醫療服務點數而言。是故，縱點值結算
      後有醫療服務費用之差額，仍應受2年消滅時效之約束，
      俾使健保契約之雙方關係得以安定，否則，豈有93年及94
      年度之醫療服務費用，保險醫事服務機構於經被告核定領
      取後，已發放薪資及聘任醫師之業績獎金等完畢，卻於經
      過2年後，才因被告之作業怠惰，點值延遲結算的結果，
      而回頭向保險醫事服務機構追償，此作法顯然影響經濟秩
      序之安定，違反法律不保護權利睡眠者之原則。
  ２、另查行政程序法第131條第1項規定之公法上請求權之5年
      請求權時效，指的是於「給付行政」之領域，針對行政處
      分之作成或未作成，人民對政府機關享有公法上之請求權
      而言，乃基於確認國家負有生存照顧之義務，進而主張國
      家應採取行政上措施，改善社會成員之生存環境及生活條
      件（參吳庚大法官著「行政法之理論與實用」第17頁，81
      年9月初版），此參行政程序法第131條第2項規定，「前
      項時效，因行政機關為實現該權利所作成之行政處分而中
      斷」亦可明。故原告主張其公法上不得當利之請求權依行
      政程序法第131條第1項規定，有5年時效云云，顯然於法
      規有所誤解。再依兩造之合約性質上係屬行政契約，而依
      行政程序法第149條規定，行政契約，本法未規定者，準
      用民法相關之規定。故依民法契約自由原則，兩造系爭合
      約既已約定醫療服務費用之請求權時效為2年，原告逾越
      2年時效之部分，自不得再請求追扣。
（四）另查，系爭合約第25條第3款規定：「乙方申請之醫療服
      務費用，有左列各款情形之一者，甲方不以該等事由核扣
      乙方費用。．．．三、其他非可歸責於乙方之事由者。」
      則原告如於嗣後欲追扣點值計算之差額，亦應證明該差額
      之產生係可歸責於被告造成的，否則即不得擅為請求。
三、又原告指稱：「按『實施總額預算部門之保險醫事服務機構
    ，申報之醫療服務點數其每點支付金額之計算，以當季結束
    後第3個月月底前核定之當季及前未核定季別之醫療服務點
    數計算為原則，但得考量核付進度調整結算日期。』審查辦
    法第10條之1著有規定。而依據上述規定，若醫療院所於規
    定期限內以電子資料申報各月分健保醫療點數，原告於15日
    內辦理暫付，並於受理申請文件之日起60日內以最近1季結
    算每點支付金額先行核定，俟當季點值結算後再辦理院所追
    扣補付作業。」等語。惟查，此為原告自行添附解釋，就審
    查辦法第10條之1之內容規定，係在指申報之醫療服務點數
    核定支付時，其每點支付金額之計算原則，此參法條甚明，
    故根本無原告上開指稱內容之最後一句話，「．．．先行核
    定，俟當季點值結算後再辦理院所追扣補付作業」之規定，
    原告自行添附解釋，顯然不當。原告仍未提出93年及94年度
    醫療服務費用經核定後，可再予點值追扣之法律依據。另本
    件應強調者，原告對於93年及94年度之醫療服務費用，均已
    經過「暫時」及「核定」支付與被告之程序，並非暫付而已
    ，故原告指稱依審查辦法第10條規定「屆期未能核定，應先
    行全額暫付」云云，顯然與本件情形不符。
四、末查，原告向醫療院所追扣93年及94年醫事服務機構總額點
    值結算後之醫療費用乙事，已引起全國各醫療體系之恐慌與
    不滿，違法、不公平、不合理之聲四處鳴放，包括中華民國
    醫師公會全國聯合會在內之各地醫師公會及診所協會，均鼓
    勵會員提出申復，及已向行政法院提出行政訴訟。此問題已
    值得全面省思，即點值低落之原因何在？健保給付總額是否
    被不當縮小？應屬健保之收入是否被挪用到其他非法定用途
    ，導致健保收入減少？被告得否把健保虧損之部分轉嫁向醫
    療院所索討？種種問題均顯示被告因給付總額不足支應醫療
    服務總點數，而欲降低每點數之點值來向醫事服務機構追扣
    索討，實難以說服大眾而不具正當性。被告應找出虧損之真
    正原因，對症下藥解決財務問題始為正途。
    理  由
一、原告起訴主張：被告於92年5月22日以「永安物理治療所」
    （醫事機構代號：0000000000號）之負責物理治療師與原告
    簽訂醫事服務合約，該合約嗣於95年6月29日終止。而原告
    就被告申請自93年第1季至95年第2季之醫療服務費用已依約
    暫付，然經原告點值結算結果，共溢付被告1,074,264元（
    原告起訴請求金額原為1,148,912元，嗣減縮為1,074,264元
    ），經向被告催討，未獲置理，爰依合約第11條及公法上不
    當得利法律關係請求被告給付如聲明所示等語。
二、被告則以：(一)原告所舉之審查辦法第7條之規定係95年2月9
    日始修正公布之條文，至行為時審查辦法第7條或其他條文
    並無有關「點值」、「預估點值」或可追償、追扣之規定，
    原告據以向被告追扣醫療服務費用，欠缺法律依據。(二)實則
    原告係不堪虧損，始於95年2月9日增定審查辦法第10條之1
    ：「實施總額預算部門之保險醫事服務機構，申報之醫療服
    務點數其每點支付金額之計算，以當季結束後第三個月月底
    前核定之當季及前未核定季別之醫療服務點數計算為原則，
    但得考量核付進度調整結算日期，點值應於結算後一個月內
    完成確認。結算時，結算金額如低於核定金額，保險人應於
    下次應撥付保險醫事服務機構之醫療服務費用中抵扣，醫療
    服務費用不足抵扣者，保險人應予追償，惟保險醫事服務機
    構有特殊困難者，得向保險人申請分期攤還；結算金額高於
    核定金額時，保險人應予補付。」之規定，則該規定自僅能
    適於95年2月9日以後發生之醫療服務案件，原告溯及既往適
    用於被告之93年、94年申報之醫療服務費用，違反法律不溯
    及既往之原則。(三)依審查辦法第3條第2項、第8條第1項、第
    10條第1項及兩造訂立之醫事服務合約第16條等規定，可知
    保險人對於保險醫事服務機關依規定申報之醫療服務案件，
    其暫付、核付均有一定期限之限制，被告對於系爭原告申報
    之醫療服務案件，早已核付確定，殊無於核付期限經過後再
    就系爭已核付確定之醫療服務費用主張追扣之餘地。(四)兩造
    訂立之醫事服務合約第13條第4項已約明原告於核付醫療服
    務費用後逾2年不得再追扣，則原告應受契約約定之拘束，
    並無行政程序法第131條第1項5年時效規定之適用，則原告
    對於已逾越2年時效部分之醫療服務費用，不得再予追扣。
    (五)被告未說明其核定總額費用及各季點值計算之基礎資料及
    被告物理治療所隸屬之基層醫療機構有關點值計算低落可歸
    責醫療機構之原因，難以認定其總額費用之認定及追扣之金
    額為合理。(六)依兩造訂立之合約第25條第3款規定，原告得
    追扣之點值計算之差額，必須是可歸責於被告之事由，始足
    當之，原告並未證明系爭差額係原告所造成，即不得請求。
    (七)部分負擔部分係被保險人應向醫療院所繳納而屬醫療院所
    之自有收入，原告不應將之納入點數及點值計算範圍內，進
    而再向被告主張追扣等語，資為抗辯。
三、經查：
（一）本件兩造不爭被告於92年5月22日以「永安物理治療所」
     （醫事機構代號：0000000000號）之負責物理治療師與原
      告簽訂醫事服務合約，而該合約嗣於95年6月29日終止，
      並原告自93年1月份起至95年5月份止已給付被告醫事服務
      費用共計7,391,320元等情，並有各該醫事服務合約、原
      告95年9月8日健保高費一字第0950065810號函等附卷可稽
      ，自堪認定。又原告主張其經點值結算結果，就其付給被
      告上開醫療服務費用共溢付1,074,264元（93年、94年1,0
      64,670元，95年9,594元）非等情，業據其提出未沖銷帳
      明細表、被告93年1月至3月、93年4月至6月、93年7月至9
      月、93年10月至12月、94年1月至3月、94年4月至6月、94
      年7月至9月、94年10月至12月、95年1月至3月及95年4月
      至6月之交付機構預算收入明細表等附卷可憑，堪信為真
      實。
（二）按「中央健康保險局依其組織法規係國家機關，為執行其
      法定之職權，就辦理全民健康保險醫療服務有關事項，與
      各醫事服務機構締結全民健康保險特約醫事服務機構合約
      ，約定由特約醫事服務機構提供被保險人醫療保健服務，
      以達促進國民健康、增進公共利益之行政目的，故此項合
      約具有行政契約之性質。締約雙方如對契約內容發生爭議
      ，屬於公法上爭訟事件．．．。」司法院釋字第533號解
      釋在案。則健保之醫事服務合約乃行政契約之性質，依行
      政程序法第149條之規定，如該法未規定者，準用民法相
      關之規定。經查，原告與被告負責之「永安物理治療所」
      簽訂之醫事服務合約第1條約定：「甲（即原告）乙（即
      被告）雙方應依照健保法、健保法施行細則、全民健康保
      險醫事服務機構特及管理辦法、全民健康保險醫療辦法、
      其他法令及本合約規定辦理全民健康保險醫療業務。」第
      11條約定：「乙方辦理本保險醫療給付事宜，應依據中央
      衛生主管機構核定之醫療費用支付制度、支付標準等規定
      辦理。」有醫事服務合約附卷可稽。依行為時（91年3月
      22日修正施行）審查辦法第4條規定，被告得檢具相關文
      件向原告申請支付醫療服務點數；原告則應予審核並依同
      辦法第7條、第8條規定，按約定成數辦理醫療服務點數暫
      付事宜。又依行為時全民健保法第47條至49條及54條之規
      定採醫療費用總額支付制度，及依審查辦法第10條規定：
      保險醫事服務機構送核、申復、補報之醫療服務案件，保
      險人應於受理申請文件之日起60日內核定，屆期未能核定
      者，應先行全額暫付。實施總額預算部門之保險醫事服務
      機構，以最近一季結算每點支付金額計算，未有結算每點
      支付金額者，暫以每點1元計之。再依審查辦法第7條第4
      款之規定，保險醫事服務機構當月份申報之醫療服務點數
      ，經保險人審查後，其核定金額低於暫付金額時，保險人
      應於下次應撥付醫療服務費用中抵扣，如醫療服務費用不
      足抵扣者，保險人應予追償。由上開規定可知健保制度，
      為特約醫事服務機構之財務而為考慮，採取先付後審之制
      度，且暫付僅係事實行為，各特約醫事服務機構雖於受領
      原告所暫付之醫療費用時，基於合約約定固係有法律上之
      原因，惟如經審核完竣認應為核減或有其他溢付之情事，
      應認為該給付之法律上原因已嗣後不存在，且致原告受有
      溢付醫療費用之損害，受領人自應返還此一上公法上之不
      當得利。本件原告業已暫付被告負責之「永安物理治療所
      」93年1月至95年5月之醫療費用，經原告點值結算及追扣
      結果，尚溢付被告1,074,264元，依前揭說明，被告就其
      所受領原告溢付之上開醫療費用，即屬公法上之不當得利
      ，原告請求被告返還，自屬有據。
（三）被告雖舉93年12月份醫療服務費用為例，主張原告就該月
      份之醫療服務費用先於94年1月28日暫付被告317,080元，
      俟於94年2月14日結算後已確定應核付原告317,080元，並
      無應扣之金額，則依行為時審查辦法第3條第2項、第8條
      第1項、第10條第1項及兩造訂立之醫事服務合約第16條等
      規定，原告對於系爭早已核付確定之醫事服務費用，不得
      再予追扣；且在95年2月9日修正審查辦法第10條之1以前
      ，行為時審查辦法並無點值、預估點值及對核付確定之費
      用得再予追扣之規定；此外，兩造於合約第13條第4項已
      約定醫療服務費用之核付及追扣之時效期間為2年，則被
      告對於已超過2年之醫療服務費用，不得再為追扣等語。
      惟按「保險醫事服務機構應依據醫療費用支付標準及藥價
      基準，向保險人申報其所提供醫療服務之點數及藥品費用
      。保險人應依前條分配後之醫療給付費用總額經其審查後
      之醫療服務總點數，核算每點費用；並按各保險醫事服務
      機構經審查後之點數，核付其費用。」「保險人為審查保
      險醫事服務機構辦理本保險之醫療服務項目、數量及品質
      ，應遴聘具有臨床或實際經驗之醫藥專家，組成醫療服務
      審查委員會；其審查辦法，由主管機關定之。」全民健保
      法第50條第1項、第2項及第52條定有明文。全民健保主管
      機關為執行上開法律規定乃訂定審查辦法以辦理醫療給付
      事宜。依行為時審查辦法第3條規定：「本辦法所稱醫療
      服務審查包括醫療服務申報及支付、程序審查及專業審查
      ．．．。前項所稱醫療服務申報及支付包括醫療服務點數
      申報、暫付、抽樣、核付及申復等程序。」第6條規定：
      「保險醫事服務機構申報醫療服務點數，逾前條之申報期
      限2年者，保險人應不予支付。保險醫事服務機構申報之
      醫療服務點數，未有全民健康保險醫事服務機構特約及管
      理辦法第33條、第34條及第35條規定之情事者，自保險人
      受理申報醫療服務案件、申復案件之日起逾2年者，保險
      人不應追扣。」及第7條本文：「保險醫事服務機構申報
      醫療服務點數，無第4條第2項所列情事者，保險人應依下
      列規定辦理暫付事宜。」以及第10條第1項：「保險醫事
      服務機構送核、申復、補報之醫療服務案件，保險人應於
      受理申請文件之日起60日內核定，屆期未能核定者，應先
      行全額暫付。」等規定觀之，醫事服務機構申報之醫療服
      務點數實乃總額預算制度下針對醫事服務機關提供之醫療
      服務予以量化之設計，其申報與否及申報之點數牽動全民
      健保總額預算之分配，自有設定其結算時間之必要，故而
      審查辦法第6條乃明定保險醫事服務機構申報點數及保險
      人結算（即追扣）點數之時限，俾利全民健保之總額分配
      順利進行。至於醫療服務機構申報之點數每點支付金額，
      則待另行核定，此即所謂之點值結算，此觀行為時審查辦
      法第10條第2項：「實施總額預算部門之保險醫事服務機
      構，以最近一季結算每點支付金額計算，未有結算每點支
      付金額者，暫以每點一元計之。但其受委託單位得擬訂每
      點核定金額訂定原則，由保險人報請主管機關核定後公告
      。」及第10條之1：「實施總額預算部門之保險醫事服務
      機構，申報之醫療服務點數其每點支付金額之計算，以當
      季結束後第三個月月底前核定之當季及前未核定季別之醫
      療服務點數計算為原則，但得考量核付進度調整結算日期
      。」等規定，即徵明瞭；至審查辦法第10條第1項所定保
      險人應於受理文件之日起60日內核定，屆期未能核定者，
      應先行全額暫付，則係考量點值結算耗費時日，為使醫事
      服務機構於點值結算前能續予運作，故課予保險人如未能
      於60日內就醫事服務機構申報之點數完成每點支付金額（
      即點值）之核定者，應先予按申報之點數全額按審查辦法
      第7條第1款至第3款及第10條第2項暫付之義務而言，然此
      均與行為時審查辦法第7條第4款：「保險醫事服務機構當
      月份申報之醫療服務點數，經保險人審查後，其核定金額
      低於暫付金額時，保險人應於下次應撥付醫療服務費用中
      抵扣，如醫療服務費用不足扣抵者，保險人應予追償。」
      之規定係指點值結算後之追償溢付醫療服務費用，乃二個
      不同層次之概念，不應混為一談。又行為時審查辦法第7
      條第4款既為執行全民健保第50條第1項及第2項之規定，
      則原告據以辦理本件追扣，即屬有據；至95年2月9日修正
      審查辦法第10條之1無非就點值結算後之溢付、補付為更
      精緻之規定並增訂保險醫事服務機構得分期攤還之規定而
      已，非謂在此之前，全民健保法或審查辦法於暫付醫事服
      務費用之後，並無有關點值結算及追償之規定，被告辯稱
      原告於95年2月9日修正審查辦法第10條之1以前，並無可
      以點值結算及追扣之法令依據，且原告以修正後之審查辦
      法第10條之1規定追扣系爭醫療服務費用，有違法律不溯
      既往原則云云，洵屬誤解法令之規定，並無可取。況且，
      兩造所訂合約第16條及13條第4項分別約定：「乙方（即
      被告）申請之醫療服務費用（含補報），甲方（即原告）
      應於收到申請文件之日起60日內完成申請費用之核付。前
      項申報案件，須補件或更正資料者，其核付日期自補件或
      更正資料送達之日起算。乙方如期申報之醫療服務費用，
      甲方未能如期於上述期限核付時，應全額暫付。俟審核完
      竣如有溢付，甲方得於乙方申報之醫療服務費用內逕予扣
      抵。」「乙方申請支付醫療服務費用，應於次月20日檢附
      第12條第1項所列文件向甲方申報。前開當月份醫療服務
      費用得分1日至15日及16日至月底兩段，於規定時段向甲
      方完成申報，並應分別於次月5日及次月20日前填送醫療
      服務點數申請總表，向甲方申請核付。乙方依前開規定期
      限申報者，甲方應不予暫付申報當月醫療服務費用。乙方
      申請支付醫療服務費用，逾前申請期限2年者，甲方不予
      核付。乙方之醫療服務費用如非屬違反全民健康保險醫事
      服務機特約及管理辦法第33條、第34條、第35條及本合約
      第29條規定者，自甲方受理乙方之申請費用案、申復案起
      逾2年者，其醫療服務費用甲方不應追扣。」等詞，揆諸
      上開審查辦法及同合約第11條：「甲乙雙方辦理本保險醫
      療給付事宜，應依據中央衛生主管機關核定之醫療服務費
      用支付制度，支付標準等規定辦理。」及第12條規定：「
      乙方申請支付醫療服務費用，應檢具左列書據：一、醫療
      服務點數報總表。二、醫療服務點數清單。三、醫療服務
      令清單。．．．。」等觀之，可知其無非是將全民健保法
      第50條第1項、第2項及前揭審查辦法於契約明訂而已，要
      言之，兩造所定合約第13條第4項或者審查辦法第6條所規
      定之2年係指點數之結算時限而非指點值結算之追扣、補
      付之時效，甚為明確，本件原告點值結算之追扣、補付之
      公法請求權並無審查辦法第6條第2項規定之2年追扣時效
      之適用，故被告援引上開規定主張原告已逾2年之請求權
      時效，洵無可取。再者，原告並不爭其為實施總額預算部
      門之保險醫事服務機構，則依前引審查辦法第10條第2項
      及第10條之1等規定，可知原告申報之醫療服務點數其每
      點支付之金額至少必待當季結束後第三個月月底前核定之
      當季及前未核定季別之醫療服務點數計算出來以後，方能
      確定，遑論原告更可考量核付進度調整結算日期，是被告
      所舉其93年12月份申報之醫療服務費用，無論原告先於94
      年1月28日核定暫付317,080元實付317,000元，及94年2月
      14日再次通知核定費用317,080元實付80元，有各該醫療
      費用支付申請書附卷可稽，核均屬暫付而非完成點值結算
      之金額，甚為顯然，被告執此主張系爭醫療服務費用早經
      原告核付確定，無容其事後追扣云云，顯有誤會，即非可
      取。
（四）又兩造訂立之合約第25條雖約定：「乙方申請之醫療服務
      費用，有左列各款情事之一者，甲方不以該等事由核扣乙
      方費用。一、保險效力開始前、停止後發生保險事故，持
      保險憑證前往乙方就醫者。二、投保單位未依健保法及有
      關法令規定發給保險憑證者。三、其他非可歸責於乙方之
      事由者。」惟此乃指原告就被告申報之醫療服務項目及數
      量如有上開規定所列情事時，原告不得核扣被告費用而言
      ，其與被告申報之醫療服務點數之每點應支付金額（即點
      值）之結算無關，被告執此辯稱本件倘若無歸責於被告之
      事由，原告無對其追扣醫療服務費用之餘地云云，亦無可
      採。
（五）再按我國之全民健康保險制度，依全民健保法第47條至第
      54條規定，採總額預算支付制度，並於支出作限制。每一
      保險年度之醫療給付費用總額，由主管機關於年度開始六
      個月前擬訂其範圍，報請行政院核定，其醫療費用之支付
      標準及藥價基準，由保險人（指中央健康保險局及其分局
      ）及保險醫事服務機構預先依據醫療服務成本及其服務量
      的成長，共同擬訂年度預算總額。另由醫療團體代表、消
      費者代表及學者專家等組成全民健康保險醫療費用協定委
      員會。該委員會則依行政院核定之醫療給付費用總額進行
      協定與分配後公告發布之。保險醫事服務機構應依據醫療
      費用支付標準及藥價基準，向保險人申報其所提供醫療服
      務之點數及藥品費用。預算總額除以實際總服務量（點數
      ）即計算出點值，再共同報請主管機關核定。保險人應依
      前條分配後之醫療給付費用總額經其審查後之醫療服務總
      點數，核算每點費用；並按各保險醫事服務機構經審查後
      之點數，核付其費用。系爭醫療服務費用所屬年度之點值
      ，乃經上開程序核定後再由原告據以結算等情，業據原告
      提出醫院總額支付委員會會議紀錄、93年第1季至第4季、
      94年第1季至第4季門診、住診一般服務浮動及平均每點支
      付金額資料以及交付機構預算收入計算過程明細表、未沖
      銷明細表等附卷可稽，被告為參加全民健保而與原告簽訂
      醫事服務合約之醫事服務機構，其得領取之醫療費用，自
      應受上開程序核定之點值結算之拘束，被告徒以原告並未
      說明點值計算低落可歸責醫療機構之原因，難認本件之追
      扣為合理云云，洵無可採。
（六）又按「本保險於保險對象在保險有效期間，發生疾病、傷
      害、生育事故時，依本法規定給與保險給付。」「保險對
      象發生疾病、傷害或生育事故時，由保險醫事服務機構依
      本保險醫療辦法，給予門診或住院診療服務；醫師並得交
      付處方箋予保險對象至藥局調劑。前項醫療辦法，由主管
      機關擬訂，報請行政院核定後發布之。第一項藥品之交付
      ，依藥事法第一百零二條之規定辦理。．．。」「保險對
      象應自行負擔門診或急診費用百分之二十。但不經轉診，
      而逕赴地區醫院門診者，應負擔百分之三十；逕赴區域醫
      院門診者，應負擔百分之四十；逕赴醫學中心門診者，應
      負擔百分之五十。前項保險對象應自行負擔之費用，主管
      機關於必要時，得依各級醫療院、所前一年平均門診費用
      及前項所定比率，規定以定額方式收取，並每年公告其金
      額。」為全民健保法第2條、第31條及第33條所規定，準
      此，醫事服務機構於全民健保保險對象發生疾病、醫療、
      生育事故而依全民健保相關法規給予醫事服務時，其所得
      請求之醫療費用，本係依前引全民健保法第50條規定全數
      向保險人為之，惟全民健保既又採取由保險對象部分負擔
      制度，換言之，係由保險對象負擔部分應支付予醫事服務
      機構之醫療費用；而不論是自負額或定率部分負擔，均屬
      廣義的自付醫療費用支出，均為使用醫療服務當時做部分
      服務價格的直接支付，而為健保財源的挹注方式。是在全
      民健保採總額預算制度下，有關醫事服務機提供予保險對
      象之醫事服務，係以點值量化後，再於總額預算範圍內計
      算每點支付金額，加以保險對象之部分負擔又係對於醫事
      服務機構提供之醫療服務先為之費用給付，則將保險對象
      先行交付醫事服務機構之部分負擔納入醫療服務點數計算
      ，無非還原醫事服務機構從事醫療服務之項目及數量而已
      ，其為總額預算制度下合理之歸納，此觀卷附被告之申報
      資料亦將部分負擔金額納入醫療服務點數計算甚明，故而
      被告辯稱有關保險對象之部分負擔金額乃屬其院所之自有
      收入，不應列入點數計算，然原告卻將之納入，實乃膨脹
      點數降低點值，損害被告之權益云云，亦無可取。
四、綜上所述，本件被告所申報93年第1季至95年第2季之醫療服
    務費用，經原告審核結算後，合計溢付醫療服務費用1,074,
    264元，被告於受領時固有法律上之原因，但嗣後已不存在
    ，則被告自應返還此一上公法上之不當得利，故原告依據公
    法上不當得利之法律關係，提起一般給付之訴，請求被告返
    還1,074,264元，並準用民法第203條規定，一併請求自起訴
    狀繕本送達之翌日，即96年2月1日起至清償日止，按週年利
    率5％計算之法定遲延利息，即有理由，應予准許。又本件
    事證已臻明確，兩造其餘攻擊防禦方法，均核與本件判決結
    果不生影響，爰不一一論述，附此敘明。
五、據上論結，本件原告之訴為有理由，依行政訴訟法第195條
    第1項前段、第98條第1項前段，判決如主文。
中　　華　　民　　國　　96　　年　  11　　月　 29  　 日
                  第二庭審判長法  官　 江幸垠
                              法  官　 許麗華
                              法  官　 簡慧娟
以上正本係照原本作成。
如不服本判決，應於判決送達後20日內向本院提出上訴書狀，其
未表明上訴理由者，應於提起上訴後20日內向本院提出上訴理由
書（須按對造人數附繕本）；如於本判決宣示或公告後送達前提
起上訴者，應於判決送達後20日內補提上訴理由書（須附繕本）
。未表明上訴理由者，逕以裁定駁回。
中　　華　　民　　國　　96　　年　  11　　月　 29  　 日
　　　　　　　　　　　　　　　書記官   楊曜嘉
